【裁判字號】    97,交易,116
【裁判日期】    980206
【裁判案由】    過失致死
【裁判全文】
臺灣宜蘭地方法院刑事判決             97年度交易字第116號
公  訴  人  臺灣宜蘭地方法院檢察署檢察官
被      告  甲○○
上列被告因過失致死案件，經檢察官提起公訴（97年度偵字第
3214號），本院判決如下：
    主  文
甲○○犯過失致人於死罪，處有期徒刑陸月，如易科罰金，以新
台幣壹仟元折算壹日。
    事  實
一、甲○○未領有駕駛執照，於民國97年2月21日下午，駕駛車
    牌號碼5522-RM號自用小客車，沿宜蘭縣羅東鎮○○路，由
    南往北方向行駛，於同日下午2時45分許，行經宜蘭縣羅東
    鎮○○路○○路286號出入口之無號誌交岔路口時，應注意
    行經無號誌之交岔路口，應減速慢行，作隨時停車之準備，
    且依當時天候晴、日間自然光線、路面無缺陷、道路無障礙
    物、視距良好，並無不能注意之情形，竟疏未注意及此，在
    限速時速40公里之路段，以時速50至60公里之速度行駛，適
    有張國孚騎乘腳踏車，欲沿興東路286號出入口由東往西方
    向行駛，亦未注意起駛前應注意前後左右有無障礙或車輛行
    人，並應讓行進中之車輛優先通行。甲○○所駕駛之自用小
    客車左前車頭撞及張國孚所騎乘之腳踏車，致張國孚人、車
    倒地，而受有頭部、胸部、四肢挫傷併骨折，及顱內出血併
    血胸之傷害，經送財團法人羅許基金會羅東博愛醫院（下稱
    羅東博愛醫院）救治後，仍於97年2月25日上午7時47分許，
    因上開傷害不治死亡。甲○○於車禍後停留於現場，並於員
    警至現場處理時，坦承其為肇事者，而自願接受裁判。
二、案經乙○○訴請臺灣宜蘭地方法院檢察署檢察官偵查起訴。
    理  由
一、訊據被告甲○○於本院審理中，對於上開犯行均坦承不諱，
    經查：
  (一)被告於前開時、地，駕駛車牌號碼5522-RM號自用小客車，
    行經宜蘭縣羅東鎮○○路與該路286號出入口之無號誌交岔
    路口時，撞及被害人張國孚騎乘而由興東路286號出入口由
    東往西方向行駛之腳踏車，業據被告自承在卷，並有宜蘭縣
    政府警察局羅東分局製作道路交通事故現場圖、道路交通事
    故調查報告表(一)、(二)、現場照片14幀在卷可證（97年度相字
    第86號卷第9至11、16至22頁）。被害人於車禍後受有頭部
    、胸部、四肢挫傷併骨折，及顱內出血併血胸之傷害，經送
    羅東博愛醫院救治後，仍於97年2月25日上午7時47分許，因
    上開傷害不治死亡之事實，業經臺灣宜蘭地方法院檢察署檢
    察官督同法醫相驗屬實，製有相驗筆錄、相驗屍體證明書、
    檢驗報告書、相驗照片34幀等件在卷可憑（97年度相字第86
    號卷第23、27至36之1、40至46頁），並有羅東博愛醫院出
    具之診斷書1紙在卷可佐（97年度相字第86號卷第13頁）。
  (二)按「行車速度，依速限標誌或標線之規定，無速限標誌或標
    線者，應依下列規定：二、行經設有彎道、坡路、狹路、狹
    橋、隧道、學校、醫院標誌之路段、道路施工路段、泥濘或
    積水道路、無號誌之交岔路口及其他人車擁擠處所，或因雨
    霧致視線不清或道路發生臨時障礙，均應減速慢行，作隨時
    停車之準備。」道路交通安全規則第93條第1項第2款定有明
    文。被告行經上開交岔路口，自應注意車速及車前狀況，並
    減速慢行作隨時停車之準備，且依當時天候晴、日間自然光
    線、路面無缺陷、道路無障礙物、視距良好，並無不能注意
    之情形，被告猶在限速時速40公里之路段，以時速50至60公
    里之速度行駛上開無號誌交岔路口，其駕駛行為顯有過失。
    雖按「行車前應注意之事項，依下列規定：六、起駛前應顯
    示方向燈，注意前後左右有無障礙或車輛行人，並應讓行進
    中之車輛行人優先通行。」，道路交通安全規則第89條第1
    項第6款定有明文，被害人騎乘腳踏車自興東路286號出入口
    起駛進入興東路，亦應遵守前開規定，於起駛前注意左右來
    車，及禮讓行進之車輛優先通行，被害人疏未注意上開規定
    ，其駕駛行為雖有過失，但仍無解被告過失責任之成立。而
    本件送請臺灣省基宜區車輛行車事故鑑定委員會鑑定後，亦
    同此認定，有臺灣省基宜區車輛行車事故鑑定委員會97年7
    月10日基宜鑑字第0975001371號號函所附之鑑定意見書在卷
    可佐（97年度相字第86號卷第56至58頁）。
  (三)被害人因本件車禍受有傷害，經送醫後不治死亡，則被害人
    之死亡與被告之過失駕駛行為間，顯有相當因果關係，被告
    自應負過失致死罪責。綜上所陳，本件事證明確，被告犯行
    至堪認定，應依法論科。
二、核被告所為，係犯刑法第276條第1項過失致人於死罪。又被
    告未領有駕駛執照駕駛汽車，因而致人於死，依法應負刑事
    責任，應依道路交通管理處罰條例第86條第1項規定，就其
    所犯過失致人於死部分，加重其刑。被告所犯過失致死罪部
    分，於員警至現場處理時，自動向警承認為肇事者，自首並
    表示接受裁判，有宜蘭縣政府警察局羅東分局道路交通事故
    肇事人自首情形紀錄表1紙附卷可佐（97年度相字第86號卷
    第12頁），爰依刑法第62條前段減輕其刑，而被告上開過失
    致人於死犯行，同時有上開加重減輕事由，依刑法第71條第
    1項先加後減之。爰審酌被告未領有駕駛執照而駕駛車輛，
    依其犯罪手段、犯罪所生之損害，被告與被害人雙方過失之
    程度，及被告犯罪後雖坦承犯行，態度良好，但尚未與被害
    人家屬達成和解等一切情狀，量處如主文所示之刑，及諭知
    易科罰金之折算標準，以示懲儆。
據上論斷，應依刑事訴訟法第299條第1項前段，道路交通管理處
罰條例第86條第1項，刑法第276條第1項、第62條前段、第41條
第1項前段，刑法施行法第1條之1第1項、第2項前段，判決如主
文。
本案經檢察官郭欣怡到庭執行職務
中    華    民    國    98    年    2     月    6     日
                  交通法庭法  官  辜漢忠
以上正本證明與原本無異。
如不服本判決應於收受送達後十日內向本院提出上訴書狀，並應
敘述具體理由；其未敘述上述理由者，應於上訴期間屆滿後二十
日內向本院補提理由書(均須按他造當事人之人數附繕本)「切勿
逕送上級法院」。
                          書記官  許麗汝
中    華    民    國    98    年    2     月    9     日
附錄本案論罪科刑法條：
刑法第276條第1項
因過失致人於死者，處2年以下有期徒刑、拘役或2千元以下罰金
。


司法院資訊處製作；財團法人民間司法改革基金會備份。
